【裁判字號】    97,台上,5272
【裁判日期】    971023
【裁判案由】    違反毒品危害防制條例
【裁判全文】
最高法院刑事判決            九十七年度台上字第五二七二號
上  訴  人  甲○○
上列上訴人因違反毒品危害防制條例案件，不服台灣高等法院台
中分院中華民國九十七年六月十日第二審更審判決（九十七年度
上重更(一)字第五號，起訴案號：台灣彰化地方法院檢察署九十五
年度偵字第九六六四、一一三五八號；追加起訴案號：台灣彰化
地方法院檢察署九十六年度偵字第八一七號），提起上訴，本院
判決如下：
    主  文
上訴駁回。
    理  由
按刑事訴訟法第三百七十七條規定，上訴於第三審法院，非以判
決違背法令為理由，不得為之。是提起第三審上訴，應以原判決
違背法令為理由，係屬法定要件。如果上訴理由書狀並未依據卷
內訴訟資料，具體指摘原判決不適用何種法則或如何適用不當，
或所指摘原判決違法情事，顯與法律規定得為第三審上訴理由之
違法情形，不相適合時，均應認其上訴為違背法律上之程式，予
以駁回。本件上訴人甲○○上訴意旨略稱：(一)、原判決依據證人
黃瑞源之指述，認定上訴人有原判決附表編號一、二所示，交付
第一級毒品海洛因與黃瑞源，用以抵償上訴人積欠黃瑞源之債務
等犯行。然上訴人於第一審法院民國九十六年二月八日審理時，
當庭詰問黃瑞源：我何時向你借（新台幣，下同）三千元，黃瑞
源答：在我工作地點火燒庄。上訴人復詰問：那三千元是我向你
借去作何用途？黃瑞源答：拿藥來一起用的。上訴人又問：你是
否曾向我催討過？黃瑞源答：沒有。可顯示上訴人係與黃瑞源合
資購買毒品，原判決對此有利於上訴人之證據，於判決理由中隻
字未提，更未說明不足採之原因，自屬違背法令。(二)、原判決僅
憑證人黃瑞源、張順凱、陳秉坤、李佳聰記憶中之證言，認定上
訴人有原判決附表二所示之各次販賣海洛因犯行，已有違誤，另
依證人張順凱、陳秉坤、李佳聰於第一審之證言，上訴人僅係與
上述證人合資或代購海洛因，原判決未就此詳加調查，亦有應於
審判期日調查之證據未予調查之違法。(三)、原判決於理由壹、六
認上訴人於刑法修正施行後，確有販賣七次海洛因予黃瑞源之犯
行，因檢察官既僅就其中三次部分起訴，其餘四次部分，因與已
起訴部分不具裁判上或實質上一罪之關係，應由檢察官另為適法
之處理。然依刑事訴訟法第二百六十七條規定，該四次部分，如
若有罪，依審判不可分原則，法院就該部分事實應併予審理，並
於判決理由內說明併予審理之理由，始屬適法。若該部分於本案
確定後，又另行起訴，不僅與上訴人刑罰公平性相關，並有悖於
訴訟主義之法理等語。
惟查：證據之取捨、事實之認定，乃事實審法院職權行使之範圍
，事實審法院經調查證據之結果，本於確信，依自由心證之取捨
證據，苟其取捨，與經驗法則或論理法則無違，即不得任意指為
違法，而據為適法之第三審上訴理由。本件原判決認定上訴人有
原判決事實欄所載之犯行，因而撤銷第一審關於有罪部分之不當
判決，將第一審關於上訴人連續販賣第一級毒品部分，改判仍依
修正前刑法連續犯規定論處上訴人連續販賣第一級毒品罪刑（即
原判決附表二編號一、二部分累犯，處有期徒刑八年），將第一
審關於以集合犯論處上訴人販賣第一級毒品罪刑部分，改判分別
論處上訴人販賣第一級毒品十七罪罪刑（均累犯，各罪處刑如原
判決附表二編號三至十九）。係以上訴人於原審之自白，證人黃
瑞源、張順凱、陳秉坤、李佳聰之證言，上述各證人與上訴人間
之電話通聯紀錄調閱查詢單、通訊監察譯文，扣案殘留微量海洛
因之塑膠袋七只、空塑膠袋一只、手機一具，法務部調查局鑑定
書等證據資料，為綜合之判斷。並說明：證人張順凱、陳秉坤、
李佳聰於第一審曾分別供稱：或係合資購買毒品，或係委託上訴
人代購毒品云云，如何不足採信；本件上訴人販賣第一級毒品之
次數及數量、暨所得財物或獲取之利益，顯無從與大盤毒梟相擬
，核其情節，若處以法定最低本刑無期徒刑，猶嫌過重，實屬情
輕法重，在客觀上足以引起一般之同情，難認無可憫恕之處，依
其情狀處以有期徒刑，始符量刑之平允，爰依修正後刑法第五十
九條規定，就上訴人之各次犯行均酌量減輕其刑。已詳細敘述其
所憑之證據及認定之理由，所為論斷，俱有卷存證據資料可資覆
按，並無採證或認定事實違背經驗法則或論理法則，或其他違背
法令之情形。另查：(一)、證人供述前後不符或有矛盾，事實審法
院自可本於經驗法則、論理法則及審理所得之心證，為合理之取
捨判斷。又同一證人前後供述情節彼此不能相容，則採信同一證
人之部分證言時，當然排除其他部分之證言，此為法院取捨證據
法理上之當然結果，縱未於判決理由內說明捨棄他部分證據，而
僅說明採用某部分證言之理由，於判決本旨亦無影響，自無理由
不備之違法可言。本件原判決已於理由內詳細說明採用證人黃瑞
源於第一審所為之證言，及上訴人於原審所為之自白，為認定上
訴人有原判決附表二編號一、二部分犯行之論據，顯然已經摒除
黃瑞源其餘所為與上述內容不相一致部分之供述。原判決縱未就
上述黃瑞源與上訴人詢答內容說明是否可採，揆諸上開說明，自
不得資為適法之第三審上訴理由。(二)、九十四年二月二日修正公
布而於九十五年七月一日施行之刑法，已刪除連續犯之規定，即
係將本應各自獨立評價之數罪，回歸本來就應賦予複數法律效果
之原貌。因此，就刑法修正施行後多次販賣毒品之犯行，採一罪
一罰，始符合立法本旨。故在刑法修正施行後之多次販賣毒品犯
行，倘檢察官僅就其中一部分犯行起訴，其餘未經起訴部分之犯
行，因與經起訴部分並無連續犯裁判上一罪或集合犯之實質上一
罪關係，自無刑事訴訟法第二百六十七條規定之適用。本件原審
法院經調查審理後，認上訴人於刑法修正施行後雖有販賣海洛因
七次與黃瑞源之犯行，惟其中僅三次犯行經檢察官起訴（即原判
決附表二編號四至五部分），其餘四次犯行因未經起訴，且與起
訴部分不具裁判上一罪或實質上一罪關係，法院不得予以審判，
應由檢察官另為適法之處理，自無違法可言。上訴意旨任憑己意
，漫詞指摘，亦非適法之第三審上訴理由。其餘上訴意旨仍就原
審已依職權調查審認之事項，仍為事實上之爭執，核與法律規定
得為第三審上訴理由之違法情形，不相適合。其上訴違背法律上
之程式，應予駁回。
據上論結，應依刑事訴訟法第三百九十五條前段，判決如主文。
中    華    民    國  九十七  年    十    月  二十三  日
                      最高法院刑事第五庭
                          審判長法官  陳  正  庸
                                法官  賴  忠  星
                                法官  林  秀  夫
                                法官  宋      祺
                                法官  陳  祐  治
      本件正本證明與原本無異
                                      書  記  官
中    華    民    國  九十七  年    十    月  二十八  日
                                                      Ｑ


司法院資訊處製作；財團法人民間司法改革基金會備份。
